【裁判字號】    97,交聲,2713
【裁判日期】    971013
【裁判案由】    聲明異議
【裁判全文】
臺灣臺中地方法院交通事件裁定        97年度交聲字第2713號
原處分機關  交通部公路總局臺中區監理所
異  議  人
即受處分人  甲○○
上列受處分人因違反道路交通管理處罰條例案件，對於交通部公
路總局臺中區監理所民國97年9 月25日所為之處分（原處分：中
監違字第裁60-Z00000000號），聲明異議，本院裁定如下：
    主  文
原處分關於吊扣普通大客車駕駛執照部分撤銷。
甲○○汽車駕駛人，駕駛汽車經測試檢定酒精濃度超過標準，吊
扣普通小型車駕駛執照壹年。
    理  由
一、原處分意旨略以：(一)異議人即受處分人甲○○駕駛Y7-9660
    號自用小客車，於民國（下同）97年9月12日6時45分許，在
    國道三號211 公里南下處，因違規酒後駕車，經測定其呼氣
    酒精濃度為0.82mg/l，超過標準值0.25mg/l，經內政部國道
    公路警察局第七警察隊依違反道路交通管理處罰條例第35條
    第1項第1款舉發。(二)查道路交通安全規則第61條對於申請汽
    車駛執照考驗者之經歷有明文規定，即擬取得高一級車類駕
    駛執照者均須領有較低一級車類駕駛執照相關期間之經歷，
    方具報考高一級車類駕駛執照之資格，故民眾已具備較低等
    級車類駕駛資格後，當取得高一級車類駕駛資格時，基於一
    人一照之原則，其換發較高一級車類駕駛執照後，因其具備
    較低等級車類駕駛資格，故規定准其駕駛較低等級車類之車
    輛。同規則第53條復就汽車駕駛執照區分為小型車、大貨車
    、大客車、聯結車、輕型機車及重型機車駕駛執照等，並於
    小型車以上再區分普通及職業部分，惟其係應我國車輛分類
    之區分，各類駕駛執照應考資格雖有不同之經歷需求，但其
    考驗及格，獲准駕車行駛道路之權利則為一致，亦即經處吊
    扣或吊銷駕駛執照處分時，均無可持其他等級車種駕照再行
    駕車行駛於道路之權利，有關違反道路交通管理處罰條例相
    關規定致須接受吊扣駕駛執照處分者，意謂其違規行為對道
    路交通秩序之維持極道路交通安全已生較大之影響，故吊扣
    其所領有之最高一級之唯一駕駛執照，以限制其繼續駕車行
    駛道路之權利，其係屬駕駛行為之限制，並不因所持駕駛執
    照種類不同而有所差異，且吊扣駕駛執照之行政罰，其目的
    係對於預防將來再犯危險之管制罰，尚有以暫時禁止行為人
    於道路上駕駛，此亦為立法目的，是受處分人如經裁處吊扣
    駕駛執照，其所領有之最高一級之唯一駕駛執照，應依法與
    以吊扣，並無分別持有其他各級車類駕駛執照可資吊扣，原
    處分機關據此依道路交通管理處罰條例第35條第1項第1款裁
    處吊扣異議人之普通大客車駕駛執照，應無違誤。(三)另異議
    人因酒後駕車遭移送公共危險罪乙節（詳如內政部警政署國
    道公路警察局第七警察隊刑事案件報告書），有關本案罰鍰
    部分俟刑事實質確定後，原處分機關再據以裁決等語。
二、異議意旨則以：本人因於97年9月12日6時40分召攔檢酒測值
    超過標準值，因達0.55mg/l以上未肇事，需吊照1 年，當時
    為駕駛自用小客車，為何吊扣大客車照，本人為職業軍人，
    因軍中單行法酒駕以兩大過退役，如今家中生計只剩個人1
    張大照可尋工作。本人也並非意圖酒後駕車，因前晚部隊活
    動，而隔日出部隊返家，因已休息5、6個鐘頭，不知酒汽還
    存在那麼高，希望能還我大照好有養家的生路云云。（施以
    道安講習部分未據異議）
三、本院認：
（一）按飲酒後，其吐氣所含酒精濃度超過每公升0.25毫克以上
      者，不得駕車；又汽車駕駛人，駕駛汽車經測試檢定，有
      酒精濃度超過規定標準者，處15,000元以上60,000元以下
      罰鍰，並當場移置保管其車輛及吊扣其駕駛執照1 年，道
      路交通安全規則第114條第2款及道路交通管理處罰條例第
      35條第1項第1款（依違反道路交通管理事件統一裁罰標準
      表明定：駕駛人駕駛小型車經測試檢定其吐氣酒精濃度超
      過0.55mg/l以上，處49,500元以上57,000元以下罰鍰，並
      吊扣其駕駛執照1 年）分別定有明文。
（二）次按民國95年3月1日修正施行前之道路交通管理處罰條例
      第68條規定：「汽車駕駛人，因違反本條例及道路交通安
      全規則之規定，受吊扣或吊銷駕駛執照處分時，吊扣或吊
      銷其持有各級車類之駕駛執照。」該條文所稱之「駕駛執
      照」，係指違規人持有之各級車類駕駛執照均應予吊扣或
      吊銷，惟道路交通管理處罰條例第68條嗣於94年12月14日
      經修正公布並於95年3月1日施行，修正施行後之條文業已
      刪除「吊扣或」等字，有立法院交通委員會94年10月5 日
      台立交字第0942400153號函附道路交通管理處罰條例第68
      條審查報告可參（立法院公報第94卷第70期第135至138頁
      參照）。即已將「受吊扣駕駛執照之處分係吊扣其持有之
      各級車類駕駛執照」部分之規定廢除，依現行條文之解釋
      ，即係受吊銷駕照處分者，仍維持吊銷其持有之各級車類
      駕駛執照，至受吊扣駕照處分者，則僅限於吊扣其違法或
      違規當時所駕駛車輛之駕駛執照，不得同時一併吊扣其持
      有之其他各級車類駕駛執照（臺灣高等法院臺中分院96年
      度交抗字第136號、第648號裁定相同意旨參照）。且道路
      交通管理處罰條例第35條第1項第1款前段既將汽車及駕駛
      執照併列，而不稱「吊扣其各級車類之駕駛執照」，解釋
      上當係指同一等級之汽車駕駛執照而言，不得任意擴張解
      釋。又該修正條文之立法說明略以：「原條文將違法或違
      規駕駛人所持有各級車類之駕駛執照一併吊扣或吊銷，失
      之過酷，影響人民工作及生活甚鉅，爰修正之」等語，其
      立法意旨在於最高級車類之駕駛執照係受處分人賴以維生
      之工具，而受處分人駕駛較低級車類之車輛違規受罰，卻
      一併吊扣其最高級車類駕駛執照，對受處分人之工作權及
      生存權造成極大之損害，有違憲法保障人民生存權及工作
      權之意旨，故應予修法解決。又對於維護交通秩序、達成
      公益目的，尚有其他相同有效之手段可資運用，應選擇侵
      害人民權益最小之手段，其一併吊扣其最高級車類駕駛執
      照係全面剝奪人民賴以維生之方式，顯然並非為最輕微之
      手段，所造成之損害已與欲達成目的之利益顯失均衡，亦
      有違比例原則（司法院大法官會議釋字第577 號解釋相同
      意旨參照）。前開道路交通安全規則對於汽車駕駛執照之
      管理，採取一照原則，固然導致越級駕駛人違規酒駕時，
      受無須吊扣駕駛執照之利益，然此關於駕駛執照管理所衍
      生之問題，宜由修法解決，尚不得擴張解釋，於駕駛人無
      較低級車類駕駛執照可供吊扣時，即率爾代以吊扣其所領
      有之較高級車類駕駛執照。
（三）查本件異議人持有普通大客車駕駛執照駕駛上開自用小客
      車，經檢測後酒精濃度超過規定標準之違規事實，為異議
      人所不爭執，該酒後駕車之行為亦經內政部警政署國道公
      路警察局第七警察隊以公共危險罪移送，現由國防部中部
      地方軍事法院97年度訴字第115 號審理，有內政部警政署
      國道公路警察局公警局交字第Z00000000 號舉發違反道路
      交通事件通知單、內政部國道公路警察局第七警察隊97年
      9 月12日公警七刑字第0970707043號刑事案件報告書、交
      通部公路總局臺中區監理所中監違字第裁60-Z00000000號
      裁決書各1 份附卷可稽，本件違規事實洵堪認定。依前所
      述，異議人既未領有自小客車駕駛執照可供執行吊扣處分
      ，依上開說明，原處分機關依修正後道路交通管理處罰條
      例第68條規定執行吊扣駕駛執照處分時，自不得擴張解釋
      ，再吊扣異議人所持有各級車類之駕駛執照，應吊扣其持
      有之自小客車駕駛執照以限制其駕駛小客車之權利，方屬
      適法。異議人同一酒後駕車行為另涉公共危險罪部分，刻
      由國防部中部地方軍事法院97年度訴字第115 號審理，其
      同時違反道路交通管理處罰條例第35條第1項第1款規定，
      是否裁處罰鍰，應依行政罰法第26條第2 項應待其刑事裁
      判確定後另為適當之裁處。
（四）綜上所述，原處分機關認異議人酒駕違規行為吊扣駕駛執
      照之目的，主要係考量其違規行為對道路交通秩序之維持
      及道路交通安全已生較大影響，基於一人一照之原則，故
      吊扣其持有之駕駛執照，以限制其繼續駕車行駛道路之權
      利，係屬駕駛行為之限制云云，已不當擴張解釋限制人民
      權利之法律，與依法行政原則有違，是本件應僅吊扣普通
      小型車之駕駛執照，以避免過度影響人民之工作及生活，
      始符合修法本旨。
四、據上論斷，應依道路交通管理處罰條例第87條第2 項、第35
    條第1項第1款，道路交通案件處理辦法第20條，裁定如主文
    。
中    華    民    國    97    年    10    月    13    日
                          交通法庭法  官  林世民
以上正本證明與原本無異
如不服本裁定應於送達後5日內向本院提出抗告狀
                                  書記官  紀俊源
中    華    民    國    97    年    10    月    13    日


司法院資訊處製作；財團法人民間司法改革基金會備份。
